臺灣士林地方法院民事裁定
111年度家親聲字第113號
聲  請  人  陳美婷  
非訟代理人  魏君婷律師
相  對  人  游清賢  
                      送達處所：花蓮縣○○鄉○○村○○0                          0號
上列當事人間聲請改定未成年子女權利義務行使負擔事件，本院
裁定如下：
    主  文
對於兩造所生未成年子女甲○○（女、民國00年0 月00日生、身分
證統一編號：Z000000000號）權利、義務之行使或負擔，改由聲
請人單獨任之。
聲請程序費用由相對人負擔。
    理  由
一、聲請人聲請意旨略以：
　　㈠兩造並無婚姻關係，但聲請人於民國97年6月28日產下1女
      甲○○（民國00年0 月00日生、身分證統一編號：Z0000000
      00號），經相對人認領甲○○，並約定未成年子女甲○○權利
      義務行使負擔由相對人任之。兩造雖約定由相對人行使負
      擔甲○○之權利義務，但相對人將甲○○交由其父、母照顧，
      以致甲○○自幼均與爺爺、奶奶同住花蓮，相對人甚少回花
      蓮探視甲○○，每每返回花蓮飲酒後對甲○○暴力相向。因爺
      爺、奶奶年事已高，於109 年7 、8 月間即甲○○小學畢業
      時，便將甲○○交由聲請人照顧，甲○○與聲請人同住生活已
      一年餘，適應良好。嗣因相對人腳傷回花蓮療養，欲接回
      甲○○照顧相對人，但甲○○表示從未與相對人共同生活，感
      情疏離，且有遭受家庭暴力之陰影及恐懼，不願與相對人
      居住於花蓮，故希望聲請人單獨行使或負擔甲○○之權利義
      務。
　　㈡依上，相對人顯有未盡對甲○○保護教養義務，如由相對人
      繼續行使或負擔甲○○之權利義務，恐對甲○○人格發展不利
      。反之，聲請人現於檳榔攤工作，每月收入新臺幣（下同
      ）3 萬餘元，工作穩定，與甲○○同住生活已1 年餘，雙方
      互動良好，改由聲請人單獨行使或負擔甲○○之權利義務，
      顯然較符合未成年子女之最佳利益，並聲明：⑴對於兩造
      所生未成年子女甲○○權利、義務之行使或負擔，改由聲請
      人單獨任之。⑵程序費用由相對人負擔。
二、相對人未於調查期日到場，亦未提出書狀為何有利於己之聲
     明或陳述。
三、按夫妻離婚者，對於未成年子女權利義務之行使或負擔 ，
    依協議由一方或雙方共同任之。未為協議或協議不成者， 
    法院得依夫妻之一方、主管機關、社會福利機構或其他利害
     關係人之請求或依職權酌定之。前項協議不利子女者，法
    院 得依主管機關、社會福利機構或其他利害關係人之請求
    或依 職權為子女之利益改定之。行使、負擔權利義務之一
    方未盡 保護教養之義務或對未成年子女有不利之情事者，
    他方、未 成年子女、主管機關、社會福利機構或其他利害
    關係人得為 子女之利益，請求法院改定之。前三項情形，
    法院得依請求 或依職權，為子女之利益酌定權利義務行使
    負擔之內容及方 法，民法第1055條第1 項至第4 項定有明
    文。次按，法院為 前條裁判時，應依子女之最佳利益，審
    酌一切情狀，尤應注 意下列事項：（一）子女之年齡、性
    別、人數及健康情形； （二）子女之意願及人格發展之需
    要；（三）父母之年齡、 職業、品行、健康情形、經濟能
    力及生活狀況；（四）父母 保護教養子女之意願及態度；
    （五）父母子女間或未成年子 女與其他共同生活之人間之
    感情狀況。（六）父母之一方是 否有妨礙他方對未成年子
    女權利義務行使負擔之行為。（七 ）各族群之傳統習俗、
    文化及價值觀。前項子女最佳利益之 審酌，法院除得參考
    社工人員之訪視報告或家事調查官之調 查報告外，並得依
    囑託警察機關、稅捐機關、金融機構、學 校及其他有關機
    關、團體或具有相關專業知識之適當人士就 特定事項調查
    之結果認定之，民法第1055條之1 亦定有明文 。又非婚生
    子女經認領者，關於未成年子女權利義務之行使 或負擔，
    準用民法第1055條、第1055條之1 之規定，民法第 1069條
    之1 亦有明示。經查： 
    ㈠本件聲請人主張兩造並無婚姻關係，但共同育有未成年子
      女甲○○，並經相對人於97年7月21日認領甲○○，且約定甲○
      ○之親權由相對人單獨行使或負擔，惟相對人並未同住照
      顧甲○○，而將甲○○交由相對人父、母照顧，相對人僅偶爾
      返鄉探視，嗣因相對人之姑姑要求聲請人前往帶回甲○○，
      故自109 年7、8月甲○○小學畢業後，甲○○即改與聲請人同
      住至今等情，有甲○○之戶籍謄本在卷可佐（見本院卷第23
      頁），並經甲○○到庭陳明無誤（見本院111 年9 月15日非
      訟事件筆錄），堪認為真正，則聲請人請求改由其任親權
      人，即無非據。
　　㈡又本院函囑社團法人花蓮縣兒童暨家庭關懷協會、映晟社
      會工作師事務所分別對兩造及未成年子女進行訪視並提出
      報告，其中相對人部分因無法聯繫，且未居住於戶籍地以
      致無法進行訪視，聲請人及未成年子女部分則據函覆略以
      ：「①親權能力評估：聲請人健康狀況良好，有工作能力
      與經濟收入，並有社福補助，尚能負擔照顧未成年子女，
      並有親友支持能提供照顧協助。評估聲請人具基本親權能
      力。②親職時間評估：聲請人能與其母親共同照顧未成年
      子女，未來有意願繼續擔任主要照顧者。評估聲請人具親
      職時間。③照護環境評估：聲請人之住家環境適宜，能提
      供未成年子女適當照護環境。④親權意願評估：聲請人考
      量相對人曾酒醉後對未成年子女施暴，導致親子關係不佳
      ，且於109 年相對人父母年邁和身體狀況不佳，將未成年
      子女交由聲請人照顧至今，相對人未探視和負擔扶養費，
      故聲請人希望改定由其單獨行使親權。評估聲請人具監護
      意願。⑤未成年子女意願之綜合評估：未成年子女目前14
      歲，具認知和表達能力；未成年子女由聲請人擔任主要照
      顧者，未成年子女希望改由聲請人擔任親權人。評估未成
      年子女具清楚認知和表達能力，由聲請人為主要照顧者1 
      年多，受照顧狀況穩定，建議尊重其意願。⑥改定親權之
      建議及理由：依據聲請人陳述，聲請人於親權能力、親職
      時間、照顧環境、教育規劃能力和家庭支持系統等方面皆
      具條件，聲請人亦具監護意願。且聲請人提出相對人1 年
      多未探視和給付扶養費。評估相對人未盡保護教養之責，
      故建議改由聲請人單獨擔任親權人，以提供兒少穩定照顧
      。」，有映晟工作師事務所函覆之社工訪視調查報告1 件
      在卷可憑。
　　㈢本院參酌上揭事證及訪視報告之建議，認兩造雖約定由相
      對人單獨行使未成年子女甲○○之親權，惟相對人從未實際
      照顧未成年子女，亦未曾與未成年子女同住，於本件調查
      時因行方不明，無法通知到庭表示意見或進行訪視，可見
      其對行使未成年子女親權態度消極，並不適任保護教養未
      成年子女之責。反觀聲請人自109 年7 、8 月間即與未成
      年子女同住迄今，為未成年子女之主要照顧者，與未成年
      子女間彼此情感依附深厚，對未成年子女之照顧情形娘好
      ，且未成年子女甲○○亦到庭表示同意由聲請人行使或負擔
      其親權（見111年9月15日非訟事件筆錄），本院因認未成
      年子女甲○○權利義務之行使或負擔，宜改由聲請人單獨任
      之，較符合未成年子女甲○○之最佳利益，爰裁定如主文第
      1 項所示。
四、依家事事件法第104 條第3 項，裁定如主文。
中　　華　　民　　國　　111 　年　　9 　　月　　30　　日
                  家事庭法  官  詹朝傑
以上正本係照原本作成。
如不服本裁定，應於送達後10日內向本院提出抗告狀。
中　　華　　民　　國　　111 　年　　9 　　月　　30　　日
　　　　　　　　　　　　書記官  黃郁庭